【裁判字號】    98,執消債更,32
【裁判日期】    990121
【裁判案由】    更生之執行
【裁判全文】
臺灣苗栗地方法院民事裁定          98年度執消債更字第32號
債  務  人  李秀玉
債  權  人  荷商荷蘭銀行股份有限公司台北分公司
法定代理人  經天瑞
債  權  人  遠東國際商業銀行股份有限公司
法定代理人  洪信德
債  權  人  萬泰商業銀行股份有限公司
法定代理人  韓傑輔
代  理  人  王怡潔
            莊政文
債  權  人  台新國際商業銀行股份有限公司
法定代理人  吳東亮
債  權  人  安泰商業銀行股份有限公司
法定代理人  丁予康
債  權  人  中國信託商業銀行股份有限公司
法定代理人  麥克迪諾馬
上列當事人聲請消費者債務清理事件，本院裁定如下：
    主  文
債務人所提如附件一所示之更生方案應予認可。
債務人在未依更生條件全部履行完畢前，應受如附件二之生活限
制。
    理  由
一、按債務人有薪資、執行業務所得或其他固定收入，法院認更
    生方案之條件公允者，得不經債權人會議可決，逕依債務人
    之聲請或依職權以裁定認可更生方案；法院為認可之裁定時
    ，因更生方案履行之必要，對於債務人在未依更生條件全部
    履行完畢前之生活程度，得為相當之限制，消費者債務清理
    條例（下稱本條例）第64條第1 項、第62條第2 項分別定有
    明文。
二、查本件債務人聲請更生，前經本院以民國97年度消債更字第
    221 號裁定開始更生程序在案，有上開裁定一份在卷可參。
    債務人目前任職友晟塑膠工業股份有限公司，每月薪資為新
    台幣（下同）25,000元，確有薪資所得，有該公司98年10月
    23日來函在卷足憑。債務人已婚，有配偶呂○溪（35年生）
    ，子女均成年，亦有戶籍謄本可考。觀諸債務人所提如附件
    一所示之更生方案，於清償期間八年，每月分別償還15,000
    元，以行政院主計處公告98年度臺灣省平均每人每月最低生
    活費用為9,829 元計算，債務人每月收入扣除應償還無擔保
    及優先權債權人之金額，雖尚餘1 萬元，然依友晟塑膠工業
    股份有限公司前開來函，該公司設於彰化縣芳苑鄉，債務人
    並於本院調查時自陳目前必須通車至該公司工作；債務人雖
    以1 萬元作為每月必要生活費用，然尚須負擔通車之勞費，
    且僅稍逾前開公告之最低生活費用171 元，則其以1 萬元為
    每月必要生活費用，仍在債務人重建經濟生活之合理範圍內
    。又債務人於負擔必要生活費外，其餘收入幾用於還款，其
    清償金額尚未逾債務人每月所得，經債務人自行斟酌可行性
    ，堪認更生方案當無不能履行之情況。債務人所提更生方案
    清償期為8 年，共還款144 萬元，還款成數約四分之三，已
    竭盡所能清償債務，足認其有履行更生方案之誠意。
三、又查：債務人名下除有大甲永和機械工業股份有限公司投資
    15,080元，及南山人壽保險股份有限公司之保單價值準備金
    約96,273元，並無其他財產，此有本院依職權查詢債務人97
    年度財產所得資料、南山人壽保險股份有限公司98年9 月29
    日（98）南壽保單字第C0977 號函在卷可考；另債務人配偶
    呂○溪名下，僅有一筆大甲永和機械工業股份有限公司投資
    30,190元，亦有呂○溪最新財產所得資料可憑。顯見債務人
    可資清償債務之財產，低於債務人依更生方案所清償之數額
    ，堪認無擔保及無優先權債權依更生方案受償總額，高於法
    院裁定開始更生程序時，依清算程序所得受償之總額。另債
    務人於97年11月13日聲請更生，而債務人95至97年各年度全
    年所得分別為326,849 元、387,736 元及345,686 元，然本
    件清償金額已達1,440,000 元，顯見依此更生方案，債務人
    清償金額亦高於聲請前二年間可處分所得扣除自己及依法應
    受其扶養者所必要生活費用之數額，於法尚無不合。
四、本院通知債權人就債務人更生方案陳述意見，其中除債權人
    台新銀行、萬泰銀行（債權額42.9% ）表示同意外，其餘債
    權人均不同意，並以債務人收入應該更多，清償成數過低，
    應提高還款金額，及債務人之財產應納入分配等，為其意見
    。惟查：債務人之薪資，業經其任職之公司函覆如前，應無
    疑問。且本件為更生程序，非清算程序，並無將債務人財產
    變價分配之規定，自無從將債務人財產處分後分配予債權人
    。又債務人為49年生，縱使繼續工作至退休，亦不過有15年
    左右可繼續工作；本件如改行清算程序，除有前開投資及保
    單價值約111,353 元可供分配外，別無其他財產可清償債權
    人，對債權人顯非有利。縱債權人繼續聲請強制執行債務人
    之薪資，至債務人退休，依目前強制執行之實務運作，約可
    執行其薪資三分之一之金額，則債權人不過可受償約150 萬
    元（計算式：25,000×1/3 ×12×15＝1,500,000 ），總計
    預估可受償之金額為1,611,353 元。然上開金額尚需扣除清
    算及強制執行相關之程序費用（如選任管理人之報酬、清算
    程序郵務送達費用及強制執行程序之聲請費等），實際可分
    配金額勢將更低；而債務人於八年清償期間即已清償144 萬
    元，接近債權人預估可受償金額1,611,353 元之九成，可謂
    清償相當之金額；且相對於清算程序及強制執行程序，更生
    程序由債務人自行清償，更可節省各債權人繼續強制執行所
    耗費15年之勞力、時間及費用，可見依更生程序清償本件債
    務，對債權人及債務人均較有利。本件債務人清償成數雖為
    四分之三左右，然其已盡力清償達144 萬元，本院認其更生
    條件核屬公允、適當、可行，又本件無本條例第63條所定不
    應認可之消極事由存在，故不經債權人會議可決，予以認可
    該更生方案。另並依上開規定，就債務人在未依更生條件全
    部履行完畢前之生活程度為相當之限制，爰裁定如主文。債
    務人於更生案件確定後，應依更生方案向各債權人按月給付
    ，並應自行向債權人確認給付方式，併此敘明。
中    華    民    國    99    年    1     月    21    日
                  民事庭司法事務官  洪毓良
以上正本係照原本作成。
如不服本裁定，應於裁定送達後10日內，以書狀向本院提出異議
。
                            書記官  劉麗美
中    華    民    國    99    年    1     月    21    日

司法院資訊處製作；財團法人民間司法改革基金會備份。
